【裁判字號】    98,訴,386
【裁判日期】    981123
【裁判案由】    違反毒品危害防制條例
【裁判全文】
臺灣花蓮地方法院刑事判決               98年度訴字第386號
公  訴  人  臺灣花蓮地方法院檢察署檢察官
被      告  甲○○
                    （現於臺灣臺東戒治所戒治中）
選任辯護人  曾泰源律師
上列被告因違反毒品危害防制條例案件，經檢察官提起公訴（98
年度偵字第54號），本院判決如下：
    主  文
甲○○販賣第一級毒品，處有期徒刑拾陸年陸月，販賣第一級毒
品所得新臺幣貳仟元沒收，如全部或一部不能沒收時，以其財產
抵償之。未扣案門號0000000000號之行動電話壹支沒
收，如全部或一部不能沒收時，追徵其價額。扣案之海洛因壹包
（淨重零點參肆公克）沒收銷燬之。
    事  實
一、甲○○曾於民國81年間，因殺人案件，經臺灣高等法院花蓮
    分院判處無期徒刑，經上訴最高法院駁回上訴確定，於96年
    4月17 日假釋出獄（不構成累犯），詎仍不知悔改，明知海
    洛因係毒品危害防制條例所公告之第一級毒品，不得非法販
    賣及持有，竟基於販賣第一級毒品牟利之犯意，於97年10月
    17日晚上6時25分許，丙○○以其所有門號0000000000 號之
    行動電話撥打甲○○所有門號0000000000號之行動電話， 2
    人談妥交易海洛因之金額及數量後，甲○○於同日下午7 時
    50分許，在花蓮縣吉安鄉○里○街山海關大樓旁之超商前，
    販賣新臺幣（下同）2,000 元之海洛因與丙○○。嗣經員警
    對甲○○進行通訊監察，而循線查獲，並扣得海洛因1包（
    經鑑定淨重0.34公克）及注射針筒1支。
二、案經花蓮縣警察局吉安分局報告臺灣花蓮地方法院檢察署檢
    察官偵查起訴。
    理  由
一、按被告以外之人於審判外之言詞或書面陳述，除法律有規定
    者外，不得作為證據。又被告以外之人於檢察事務官、司法
    警察官或司法警察調查中所為之陳述，與審判中不符時，其
    先前之陳述具有較可信之特別情況，且為證明犯罪事實存否
    所必要者，得為證據，刑事訴訟法第159條第1項、第159 條
    之2分別定有明文。又刑事訴訟法第159條之2 規定所謂「具
    有較可信之特別情況」，係指其陳述係在特別可信為真實之
    情況下所為者。如被告以外之人出於自然之發言、臨終前陳
    述，或違反自己利益之陳述等特別情形均屬之。蓋被告以外
    之人在類此特別情況下所為陳述，就通常而言，其虛偽可能
    性偏低，可信之程度較高，若該項陳述為證明犯罪事實存否
    所必要，自得構成傳聞法則之例外，而承認其證據能力，最
    高法院94年度臺上字第5490號判決意旨可資參照。查證人丙○○於警詢時之陳述，雖不合刑事訴訟法第159條第1項得為
    證據之要件，然其警詢時證述關於被告甲○○是否販賣海洛
    因予其乙節，與審判中所為之證述不符，且證人丙○○於警
    詢中之證述係員警詢問其向被告甲○○購買何種毒品？共計
    幾次？如何交易？而主動陳述曾向被告購買2 次海洛因之自
    然發言，員警並未以通訊監察譯文等誘導影響證人丙○○，
    又警詢過程亦無違法或不當取證之情形，是其警詢證述之內
    容，顯係出於自由意志，具有較可信之特別情況，且為證明
    本件犯罪事實存否所必要，故依上開規定，證人丙○○於警
    詢之陳述，具有證據能力。
二、按偵查中由檢察官依司法警察機關聲請或依職權以書面記載
    第11條之事項，並敘明理由、檢附相關文件，聲請該管法院
    核發通訊監察書後，即得實施通訊監察，通訊保障及監察法
    第5條第2項定有明文。經查，本案員警對卷附行動電話實施
    監聽錄音，已依法由檢察官向本院聲請核發通訊監察書，有
    通訊監察書（含通訊監察書電話附表）1 份在卷可稽。又依
    據該通訊監察書暨電話附表記載，案由涉嫌觸犯之法條為毒
    品危害防制條例第4條第2項，實施監察通訊，監察方法為監
    聽、錄音及其他，因此，前開通訊監察書均已載明涉嫌觸犯
    案由、監察對象、監察之通訊種類及號碼等足資識別之特徵
    、監察處所、理由、方法、聲請機關或依職權核發、執行機
    關、適用法條、監聽結果報告等事項，已符合前開法定要件
    ，是以本案員警對被告所使用之行動電話實施監聽錄音，並
    未逾越授權實施監察之範圍。再者，被告於監聽過程透露犯
    罪行為之陳述，並非因員警監聽所致，其陳述係出於被告之
    自由意思，自可採信，因之監聽錄音所取得之證據，有證據
    能力。又監聽錄得之錄音，係憑機械力照錄，未經人為操作
    ，復未伴有個人主觀意見在內，應有證據能力；偵查犯罪機
    關依法定程序監聽之錄音，如已踐行調查證據程序，固非不
    可採為認定犯罪事實之基礎，此觀刑事訴訟法第165條之1第
    2 項之規定自明，又監聽錄音製作之譯文，如僅為偵查犯罪
    機關單方面製作，而被告或訴訟關係人對其真實性復有爭執
    ，法院自應依上開規定勘驗該監聽之錄音踐行調查證據之程
    序，以確認該監聽錄音譯文之真實性，定其取捨，不得逕以
    該監聽錄音之譯文，採為認定被告有罪之基礎，最高法院93
    年臺上字第2263號判決意旨可資參照。故將監聽之內容製作
    成譯文，乃將上開具有證據能力監聽錄得之錄音具體為文字
    紀錄，此部分雖屬傳聞，然本件被告及辯護人對於監聽譯文
    之內容均不爭執，且本件通訊監聽譯文係由承辦員警基於查
    緝本案之偵查過程中所製作，無證據顯示存有詐偽或虛飾之
    情事，應無顯不可信之情形，則該監聽譯文依據刑事訴訟法
    第159條之5規定，即有證據能力。
三、訊據被告固不否認於上開時間與丙○○有多通通聯，洽談毒
    品事宜，並向姓名、年籍不詳，綽號為「大仔」之成年男子
    購買3,000 元之海洛因等情事，然矢口否認有販賣海洛因與
    丙○○之犯行，辯稱：伊與丙○○在電話中談論毒品事宜均
    係敷衍丙○○，本來想叫丙○○至山海關大樓旁之超商見面
    ，但後來想丙○○每次找伊不是借錢就是合資購買毒品，後
    來就不想和丙○○見面，並未將向「大仔」購買之海洛因轉
    賣與丙○○云云。
四、經查，被告於上開時間與丙○○有多通通聯，洽談毒品事宜
    ，並向「大仔」購買3,000 元之海洛因等情，業據被告坦承
    在卷，並與證人丙○○於本院審理時證述之情節相符，此外
    並有通訊監察譯文1 份在卷足參，堪信為真實，被告雖辯稱
    未販賣海洛因與丙○○，然：（一）丙○○於97年10月17日
    晚上6時至8時許，以其所有門號0000000000號之行動電話與
    被告所有門號0000000000號之行動電話，有多通通聯，聯繫
    購買海洛因之事宜，當天晚上7時47 分許，其並至被告女友
    所居住之花蓮縣吉安鄉○里○街山海關大樓樓下之超商與被
    告見面，其共向被告購買過2次海洛因，每次購買2,000元，
    事先以行動電話聯絡，在上開超商前交易等情，業據證人丙○○於警詢時證述在卷；又被告於同日晚上6時30分許至7時
    42 分許，與「大仔」所有門號0000000000 號之行動電話有
    多通通聯聯繫購買海洛因，其中並夾雜多通與證人丙○○之
    通聯，被告於同日晚上7時42分許，向「大仔」購買3,000元
    之海洛因，並於同日晚上7時47 分許，以其所有行動電話通
    知證人丙○○至上開超商前，業據被告於本院審理時供述在
    卷，此外並有通訊監察譯文1 份在卷足參；況丙○○於同日
    晚上6時25分許，以其所有行動電話詢問被告是否有3,000元
    之海洛因，而被告於同日晚上6時28 分許，以行動電話撥予
    丙○○允諾向他人調海洛因後，隨即撥予「大仔」，向「大
    仔」談論償還購買海洛因欠款之事，並約「大仔」至山海關
    大樓樓下見面，「大仔」於同日晚上6時42 分許，至山海關
    大樓樓下，被告並以其行動電話通知丙○○，「大仔」於同
    日晚上7時29 分許，以行動電話通知被告告以回家後無法外
    出，請被告搭乘計程車至「大仔」住處，被告於同日晚上 7
    時42分許，至「大仔」住處購得海洛因後，於同日晚上7 時
    47分許，以其所有行動電話通知丙○○至山海關大樓下之超
    商等情，有通訊監察譯文1 份在卷足參；且被告當日並未再
    以電話取消與丙○○之約會。是被告向「大仔」購買海洛因
    之目的自始即在轉賣予丙○○，被告辯稱與丙○○在電話中
    談論毒品之事係為敷衍丙○○，並未與丙○○見面，亦未將
    海洛因轉賣與丙○○云云，顯係事後卸責之詞，不足採信。
    （二）證人丙○○雖於警詢中證述在同日晚上6時46 分許，
    因被告沒有毒品，所以就沒有過去，在同日晚上7時47 分許
    ，只是到超商與被告見面云云；在偵查中及本院審理時雖均
    證述：伊當日並未至山海關大樓與被告見面，亦未曾向被告
    購買過海洛因，伊係拜託被告聯繫，向他人購買海洛因云云
    ，然丙○○於上開通聯中均直接與被告洽談購買海洛因之金
    額，相約見面地點等購買毒品之細節，被告復於向「大仔」
    購得海洛因後又直接聯繫丙○○見面，顯見證人丙○○上開
    證述係迴護被告之語，不足採信。（三）證人乙○○雖於本
    院審理時證稱：被告於97年10月17日下午4、5時許至翌日凌
    晨0 時許，均與伊在一起，被告並未販賣毒品與丙○○等語
    ，然證人乙○○經與被告隔離訊問，關於當日乙○○何時到
    山海關大樓樓下、事前有無聯絡約好等情，證人乙○○之證
    述與被告之供述均有不符，且被告與證人乙○○為國中同學
    ，目前均在臺東戒治所一同接受強制戒治之保安處分，於作
    證前被告已先將起訴書給證人乙○○閱覽，並一同討論內容
    等情，業據證人乙○○於本院審理時證述在卷，是證人乙○○證述之內容已遭被告影響，其證詞自不足為有利於被告之
    認定。（四）又毒品買賣，為政府強力查緝之嚴重違法行為
    ，非可公然為之，故其交易價格每因買賣雙方關係之深淺、
    買賣之數量、貨源是否充裕、查緝是否嚴謹及其取得成本之
    高低等因素而有不同，非可一概而論。而販賣之利得，除販
    賣者坦承之外，實難查得實情，惟販賣第一級毒品海洛因犯
    行之法定刑度甚重，係眾所週知之事實，依一般經驗法則，
    販賣毒品者鋌而走險，苟非意在營利，所為何來？是本院雖
    因被告矢口否認有販賣海洛因之犯行，致無法查得其販賣海
    洛因之價差，惟依上述說明，被告具有營利之意圖，應堪認
    定。（五）至證人丙○○於97年10月17日晚上6時25 分許，
    以其所有行動電話撥打被告所有行動電話，向被告表示要購
    買3,000 元之海洛因等語，又於警詢中證述每次向被告購買
    2,000 元之海洛因等語，後於本院審理時，因證人丙○○與
    被告均否認有交易海洛因之情事，無法再向證人丙○○確認
    係購得2,000元或3,000元之海洛因，依罪疑唯輕之法則，就
    此部分採最有利被告之認定，即販賣2,000 元之海洛因，併
    此敘明。綜上，本件事證明確，被告犯行堪予認定，應依法
    論科。
五、核被告所為，係犯毒品危害防制條例第4條第1項之販賣第一
    級毒品罪。被告於販賣前持有海洛因之低度行為，應為販賣
    之高度行為所吸收，不另論罪。又被告所犯販賣第一級毒品
    罪之法定刑為最輕本刑無期徒刑之罪，然被告販賣海洛因僅
    2,000元，又僅販賣1次，非圖鉅利，對社會危害較低，本院
    認對被告處以上開法定最低度之刑，猶嫌過重，在客觀上足
    以引起一般同情，情狀可堪憫恕，爰依刑法第59條之規定，
    減輕其刑。爰審酌被告有殺人等前科紀錄，素行不佳，在假
    釋中仍不知悔改，販賣第一級毒品對社會及國人健康造成危
    害，犯後否認犯行等一切情狀，就其所犯上開之罪，量處如
    主文所示之刑。末查，被告販賣海洛因所得2,000 元應依毒
    品危害防制條例第19條第1 項之規定沒收之，如全部或一部
    不能沒收時，以其財產抵償之。未扣案門號0000000000號之
    行動電話係供被告販毒所用，且為被告所有，業據被告供述
    明確，爰依法宣告沒收，如全部或一部不能沒收時，追徵其
    價額。扣案之海洛因1包（淨重0. 34公克），應依毒品危害
    防制條例第18條第1 項前段規定，沒收銷燬之。另扣案之注
    射針筒1 支，非供本件犯罪所用之物亦非違禁物，爰不為沒
    收之諭知，併予敘明。
據上論斷，應依刑事訴訟法第299條第1項前段，毒品危害防制條
例第4條第1項、第18條第1項前段、第19條第1項，刑法第11條前
段、第59條，判決如主文。
本案經檢察官吳宇青到庭執行職務。
中    華    民    國    98    年    11    月    23    日
                  刑事第三庭  審判長  法  官  李世華
                                      法  官  蕭一弘
                                      法  官  湯國杰
以上正本證明與原本無異。
如不服本判決應於收受送達後10日內向本院提出上訴書狀，並應
敘述具體理由。其未敘述上訴理由者，應於上訴期間屆滿後20日
內向本院補提理由書(均須按他造當事人之人數附繕本)「切勿逕
送上級法院」。
中    華    民    國    98    年    11    月    23    日
                                      書記官
附錄本判決論罪之法律條文：
毒品危害防制條例第4條
製造、運輸、販賣第一級毒品者，處死刑或無期徒刑；處無期徒
刑者，得併科新臺幣一千萬元以下罰金。
製造、運輸、販賣第二級毒品者，處無期徒刑或七年以上有期徒
刑，得併科新臺幣七百萬元以下罰金。
製造、運輸、販賣第三級毒品者，處五年以上有期徒刑，得併科
新臺幣五百萬元以下罰金。
製造、運輸、販賣第四級毒品者，處三年以上十年以下有期徒刑
，得併科新臺幣三百萬元以下罰金。
製造、運輸、販賣專供製造或施用毒品之器具者，處一年以上七
年以下有期徒刑，得併科新臺幣一百萬元以下罰金。
前五項之未遂犯罰之。


司法院資訊處製作；財團法人民間司法改革基金會備份。
